臺灣新北地方法院刑事判決　　　　　　110年度審訴字第771號
公　訴　人　臺灣新北地方檢察署檢察官
被　　　告　鐘聖勛



上列被告因詐欺等案件，經檢察官提起公訴（110 年度少連偵字
第151 號），本院判決如下：
    主  文
乙○○共同犯三人以上共同冒用政府機關或公務員名義詐欺取財
罪，處有期徒刑壹年叁月。
    事實及理由
壹、查被告乙○○所犯均係死刑、無期徒刑、最輕本刑為3 年以
    上有期徒刑以外之罪，其於準備程序就被訴事實為全部有罪
    之陳述，經告知簡式審判程序之旨，並聽取其與檢察官之意
    見後，本院認無不得或不宜改依簡式審判程序進行之處，爰
    依刑事訴訟法第273 條之1 第1 項、第284 條之1 之規定，
    裁定進行簡式審判程序。
貳、本案犯罪事實、證據及應適用之法條，除補充「被告乙○○
    於110 年9 月9 日本院準備程序及審理時之自白（參本院卷
    附當日各該筆錄）」為證據外，餘均引用附件即檢察官起訴
    書之記載。
叁、審酌被告案發時年齡甚輕，社會歷練雖不豐富，但仍係具備
    一般智識程度之青年，且未見其有何之肢體氣力低下或欠缺
    之情狀，不思付出自身勞力或技藝，循合法途徑獲取生活所
    需財物，反而參加本件詐欺集團，共同對告訴人甲○○○施
    用詐術加以騙取財物，造成告訴人之財產受損，甚為不該，
    兼衡被告在本件犯行中所扮演之角色及參與犯罪之程度，犯
    後始終坦承犯行，態度勉可，但迄今未有實際賠償告訴人所
    受損害之實據，暨被告之素行、教育程度、職業、家庭經濟
    與生活狀況，以及其犯罪之動機、目的、手段等一切情狀，
    量處如主文所示之刑，以資處罰。另按行為人以一行為觸犯
    組織犯罪防制條例第3 條第1 項後段之參與犯罪組織罪，及
    刑法第339 條之4 第1 項第2 款之加重詐欺取財罪，於從一
    重之加重詐欺取財罪處斷而為科刑時，因所犯輕罪（參與犯
    罪組織罪）之刑罰以外之法律效果，即組織犯罪防制條例第
    3 條第3 項強制工作之規定，並未被重罪所吸收，仍應一併
    適用；對犯組織犯罪防制條例第3 條第1 項後段之參與犯罪
    組織罪者，應視其行為之嚴重性、表現之危險性、對於未來
    行為之期待性，以及所採措施與預防矯治目的所需程度，於
    有預防矯治其社會危險性之必要，且符合比例原則之範圍內
    ，由法院依該條例第3 條第3 項規定，一併宣告刑前強制工
    作（最高法院刑事大法庭108 年度台上大字第2306號裁定意
    旨可參）。查被告參與犯罪組織，係擔任仲介取款車手等角
    色，參與次數1 次，未見有何犯罪所得，參與時間不長，衡
    以其犯罪後始終坦承犯行，尚知悔悟，堪信施以一般預防之
    刑罰，即足達到制裁及教化之目的，縱再予機構性保安處分
    ，仍無益於再社會化，是被告經量處如上之罪刑，已足以完
    全評價及處罰其應負之罪責，倘再予以宣告強制工作，實有
    悖於比例原則，爰不依組織犯罪防制條例第3 條第3 項規定
    宣告強制工作，特予指明。
肆、查被告擔任本件詐欺集團仲介車手及轉交報酬予取款車手之
    角色，尚無確切事證顯示其為本件犯行之主導者，衡情應無
    藉此取得全部或大部分詐騙款項之可能，且依本件詐欺集團
    分工狀態，被告實行本件犯行，尚未取得任何報酬，業據被
    告於本院審理中供承明確，依卷附現有事證，難以逕認其確
    實獲取特定數額之犯罪所得，故不予宣告沒收及追徵。而扣
    案之行動電話雖為被告所有，並供作聯繫本件詐欺集團成員
    之用，然無事證顯示該行動電話係專供犯罪所用之物，亦非
    違禁物或須義務沒收之物，被告於本院審理中則供承係其平
    常使用等語，對之沒收有違反比例原則之虞，爰不予宣告沒
    收。
伍、本判決係依刑事訴訟法第310 條之2 及第454 條所製作之簡
    化判決，依法僅需記載犯罪事實、證據名稱及應適用之法條
    ，並得以簡略方式為之，如認定之犯罪事實、證據及應適用
    之法條，與檢察官起訴書之記載相同者，得引用之，附此敘
    明。
據上論斷，應依刑事訴訟法第273 條之1 第1 項、第299 條第1
項前段、第310 條之2 、第454 條（本件依刑事判決精簡原則，
僅記載程序法條文），判決如主文。
本案經檢察官黃冠傑偵查起訴，由檢察官陳炎辰到庭執行公訴。
中    華    民    國    110   年     9    月    28    日
                 刑事第二十四庭  法  官  李俊彥    
以上正本證明與原本無異。
如不服本判決，應於判決送達後20日內敘明上訴理由，向本院提
出上訴狀（應附繕本），上訴於臺灣高等法院。其未敘述上訴理
由者，應於上訴期間屆滿後20日內向本院補提理由書「切勿逕送
上級法院」。
                                 書記官  林慈恩
中    華    民    國    110   年     9    月    28    日
附錄本判決論罪之法律條文：
中華民國刑法第158 條
冒充公務員而行使其職權者，處3 年以下有期徒刑、拘役或1萬5
千元以下罰金。
冒充外國公務員而行使其職權者，亦同。
 
中華民國刑法第339 條之4
犯第339 條詐欺罪而有下列情形之一者，處1 年以上7 年以下有
期徒刑，得併科1 百萬元以下罰金：
一、冒用政府機關或公務員名義犯之。
二、三人以上共同犯之。
三、以廣播電視、電子通訊、網際網路或其他媒體等傳播工具，
    對公眾散布而犯之。
前項之未遂犯罰之。
 
組織犯罪防制條例第3 條
發起、主持、操縱或指揮犯罪組織者，處3 年以上10年以下有期
徒刑，得併科新臺幣1 億元以下罰金；參與者，處6 月以上5 年
以下有期徒刑，得併科新臺幣1 千萬元以下罰金。但參與情節輕
微者，得減輕或免除其刑。
具公務員或經選舉產生之公職人員之身分，犯前項之罪者，加重
其刑至二分之一。
犯第1 項之罪者，應於刑之執行前，令入勞動場所，強制工作，
其期間為3 年。
前項之強制工作，準用刑法第90條第2 項但書、第3 項及第98條
第2 項、第3 項規定。
以言語、舉動、文字或其他方法，明示或暗示其為犯罪組織之成
員，或與犯罪組織或其成員有關聯，而要求他人為下列行為之一
者，處3 年以下有期徒刑，得併科新臺幣3 百萬元以下罰金：
一、出售財產、商業組織之出資或股份或放棄經營權。
二、配合辦理都市更新重建之處理程序。
三、購買商品或支付勞務報酬。
四、履行債務或接受債務協商之內容。
前項犯罪組織，不以現存者為必要。
以第5 項之行為，使人行無義務之事或妨害其行使權利者，亦同
。
第5 項、第7 項之未遂犯罰之。 
--------------------------------------------------------
附件：
臺灣新北地方檢察署檢察官起訴書
                                  110年度少連偵字第151號
    被      告  乙○○  男  18歲（民國00年0月00日生）
                        住新北市○○區○○路○段00巷0弄0
                          號3樓
                        國民身分證統一編號：Z000000000號
上列被告因詐欺等案件，已經偵查終結，認應該提起公訴，茲將
犯罪事實及證據並所犯法條分敘如下：
        犯罪事實
一、乙○○於民國109 年11月間起，加入由某真實姓名年籍不詳
    、綽號「豪哥」等成年男子等人所組成之三人以上、以實施
    詐欺取財犯行為目的所組成、具有持續性及牟利性之有結構
    性詐欺集團組織，擔任仲介取款車手，並負責轉交報酬予取
    款車手之工作，復即仲介少年陳○瑱（93年4 月生、真實姓
    名年籍詳卷）加入該詐騙集團，擔任取款車手，負責與被害
    人進行面交、實施詐欺取財之工作；其二人旋與該詐欺集團
    成員共同意圖為自己不法之所有，並基於三人以上冒用政府
    機關及公務員名義詐欺取財、冒充公務員行使職權之犯意聯
    絡，先由該詐欺集團內機房人員，於109 年11月30日8 時30
    分許撥打電話予甲○○○，接續向甲○○○冒稱其係警察局
    派出所陳姓警員、調查局王姓主任等人員，向甲○○○佯稱
    其金融帳戶涉嫌刑案犯罪工具，需提領帳戶存款後，連同其
    金飾等物交付警察及司法人員監管云云，致甲○○○陷錯誤
    ，而依該詐騙集團成員指示，將新臺幣（下同）13萬元現金
    、金戒指5 支（價值約3 萬元）、金項鍊1 條（價值約3 萬
    5,000 元）、金手環2 支（價值約8 萬5,000 元）等物一併
    存放在袋子內包裹後，準備交付予前來取款之詐騙集團車手
    成員；復即由陳○瑱依微信暱稱「08957 」、「七星」等詐
    欺集團上游成員指示，前至甲○○○位在新北市○○區○○
    路000 號住處前，向甲○○○拿取上開現金及金飾等物，陳
    ○瑱詐得上開財物後，旋將該等贓物攜至指定處所，上繳至
    負責收水之詐騙集團上游成員，而共同詐欺取財得手。再由
    乙○○於其等共同詐欺得手後，至陳○瑱位在新北市○○區
    ○○路000 號2 樓位處，將該次車手報酬3,000 元交付予陳
    ○瑱，嗣經警於110 年3 月3 日10時36分許，在新北市○○
    區○○路○段00巷0 弄0 號3 樓拘提乙○○，並扣得其與該
    詐欺集團上游成員聯絡本案詐欺事宜之行動電話1 支，始循
    線查悉上情。
二、案經甲○○○訴由新北市政府警察局三峽分局報告偵辦。
        證據並所犯法條
一、證據清單暨待證事實：
┌──┬───────────┬────────────┐
│編號│       證據名稱       │        待證事實        │
├──┼───────────┼────────────┤
│ 1  │被告乙○○於警詢及本署│坦承上揭全部犯行。      │
│    │偵訊中之自白          │                        │
├──┼───────────┼────────────┤
│ 2  │同案少年陳○瑱於警詢及│證明其參與本件詐欺集團及│
│    │法院少年保護事件審理中│實施本件詐欺取財等犯行之│
│    │之證述                │經過及事實。            │
├──┼───────────┼────────────┤
│ 3  │證人即告訴人甲○○○於│證明告訴人上揭受騙之經過│
│    │警詢及法院少年保護事件│及事實。                │
│    │審理中之證述          │                        │
├──┼───────────┼────────────┤
│ 4  │新北市政府警察局三峽分│證明上揭犯罪事實。      │
│    │局刑事詐欺案件照片、新│                        │
│    │北市政府警察局三峽分局│                        │
│    │偵查隊照片黏貼紀錄表（│                        │
│    │含被告與其詐欺集團上游│                        │
│    │成員之通訊軟體對話紀錄│                        │
│    │截圖照片及 110 年 12  │                        │
│    │月 1 日新北市土城區清 │                        │
│    │水路 322 號往金城路方 │                        │
│    │向之現場監視錄影紀錄截│                        │
│    │圖照片）、 0000000000 │                        │
│    │號門號之雙向通聯及網路│                        │
│    │數據調閱資料各 1 份   │                        │
├──┼───────────┼────────────┤
│ 5  │如事實欄所示之扣案物及│同上。                  │
│    │新北市政府警察局三峽分│                        │
│    │局搜索扣押筆錄及扣押物│                        │
│    │品目錄表各1 份        │                        │
└──┴───────────┴────────────┘
二、查本案被告雖僅於犯罪事實所載時、地，擔任仲介取款車手
    並轉交犯罪報酬之工作，而未參與實施以電話向被害人行騙
    或與被害人進行面交取款等行為，惟依一般經驗均可知，此
    類詐欺案件之犯罪型態必然存在打電話施詐者或偽造相關書
    證者（如詐騙機房人員內之一、二、三線人員）、居間聯繫
    者（如各層收水手或車手頭）及負責策劃編組、分配任務暨
    負責洗錢或製造金流斷點者（如水房人員或幕後指使者、金
    主）等多層之角色及成員，在犯罪行為之分擔上，必需由多
    人依縝密之計畫分工實施方能完成之集團性犯罪，是參與詐
    欺之其各成員間，對於其他各成員所分擔實施、或各階段之
    詐欺手段，均具有相互利用之犯意聯絡，而均有共犯連帶性
    原則（一部行為全部責任原則）之適用。是核被告所為，係
    違反組織犯罪防制條例第3 條第1 項後段之參與犯罪組織罪
    嫌、刑法第158 條第1 項之僭行公務員職權罪嫌及刑法第
    339 條之4 第1 項第1 款、第2 款之三人以上共同冒用政府
    機關及公務員名義詐欺取財之加重詐欺取財罪嫌。其中共同
    被告或共犯（即同案少年或其等詐欺集團內之機房人員）冒
    充公務員僭行其職權以向告訴人詐欺取財，其等共同僭行公
    務員職權之行為應屬其詐術行為之一部，係一行為觸犯數罪
    之想像競合犯，此部分請依刑法第55條規定，從一重之加重
    詐欺取財罪處斷。再按行為人以一參與詐欺犯罪組織，並分
    工加重詐欺行為，同時觸犯參與犯罪組織罪及加重詐欺取財
    罪，雖其參與犯罪組織之時、地與加重詐欺取財之時、地，
    在自然意義上非完全一致，然二者仍有部分合致，且犯罪目
    的單一，依一般社會通念，認應評價為一罪方符合刑罰公平
    原則，應屬想像競合犯；倘若行為人於參與犯罪組織之繼續
    中，先後加重詐欺數人財物，因行為人僅為一參與組織行為
    ，侵害一社會法益，應僅就首次犯行論以參與犯罪組織罪及
    加重詐欺罪之想像競合犯，而其後之犯行，為其參與組織之
    繼續行為，為避免重複評價，當無從將一參與犯罪組織行為
    割裂再另論一參與犯罪組織罪，而與其後所犯加重詐欺罪從
    一重論處之餘地（最高法院107 年度台上字第1066號判決意
    旨參照）。又本案被告參與該犯罪組織，本即係欲藉由該參
    與犯罪組織之繼續犯之實行，而遂行其後之詐欺犯行，其等
    犯罪目的單一，且具有行為局部之同一性，故其於本件所犯
    之參與犯罪組織罪及加重詐欺取財罪，亦應依刑法第55條規
    定，從一重之加重詐欺取財罪論處。被告與同案少年及其他
    詐欺集團成員間就上開加重詐欺取財之犯行，均有犯意聯絡
    及行為分擔，請依刑法第28條規定，論以共同正犯。扣案之
    行動電話1 支係被告所有且供其實施本件犯罪所用之工具，
    請依刑法第38條第2 項規定宣告沒收。
三、依刑事訴訟法第251 條第1 項提起公訴。
    此    致
臺灣新北地方法院
中    華    民    國   110    年    5     月    4     日
                              檢  察  官  黃  冠  傑